臺灣高雄地方法院刑事判決　　　　　　100年度簡上字第493號
上　訴　人　臺灣高雄地方法院檢察署檢察官
被　　　告　沈志強
上列上訴人因被告涉犯詐欺案件，不服本院高雄簡易庭100 年度
簡字第3187號中華民國100年7月22日第一審簡易判決（起訴案號
：99年度偵字第10320 號）提起上訴，本院管轄之第二審合議庭
判決如下：
    主  文
原判決關於附表二編號1、2暨定其應執行刑部分，均撤銷。
沈志強被訴附表二編號1、2犯詐欺取財罪、行使業務登載不實文
書罪部分，均無罪。
其餘上訴駁回。
沈志強上訴駁回部分，應執行有期徒刑壹年捌月，如易科罰金，
以新臺幣壹仟元折算壹日。緩刑伍年，並應向國庫支付新臺幣貳
拾萬元。
    事  實
一、沈志強係址設高雄巿三民區○○○路427號、429號之「大漢
    中醫診所」（下稱大漢診所）之負責人，並與中央健康保險
    局（下稱健保局）簽有全民健康保險特約醫事服務機構合約
    ，為依全民健康保險法、全民健康保險法施行細則、全民健
    康保險醫事服務機構特約及管理辦法、全民健康保險醫療辦
    法、全民健康保險醫事服務機構醫療服務審查辦法及上開合
    約等有關規定辦理全民健康保險醫療業務之人，且為健保局
    之特約醫事服務機構，依約特約醫事服務機構在辦理全民健
    康保險之醫療業務時，保險對象應親自就診，按實際就診次
    數申報醫療費用，依病情、病歷記載所開藥品，據以向健保
    局領取健保費，詎沈志強竟意圖為自己不法所有，基於詐欺
    及行使業務上作成不實文書之犯意，自民國96年1月1日起至
    97年7月31日止，明知如附表一編號1至16號所示之病患林曾
    月琴等16人，並未均於該附表所示之時間親自持健保卡前往
    大漢診所就醫，竟於其業務上所製作之病患就醫紀錄，記載
    附表一各編號所示病患曾於該附表所列日期，至大漢診所接
    受醫療服務等不實事項，並製作不實之「門診處方及治療明
    細」，並於健保醫療給付費用總額結算月初期間內，以上開
    不實之門診處方及治療明細以電腦傳輸轉錄之方式，製作不
    實之業務上文書「醫療門診費用申請總表」據以申報醫療費
    用而行使之，用以向健保局詐領健保給付，使健保局不知情
    之承辦人陷於錯誤，陸續撥付門診醫療費用給付新臺幣（下
    同）177,840 元予沈志強，足生損害於健保局審核醫療給付
    之正確性（關於病患姓名、刷卡日期、名目、實際領取物品
    、刷卡次、刷卡金額，均詳如附表一編號1 至16號所示）。
    嗣因健保局接獲民眾檢舉後，主動派員訪查於該段時間內曾
    至該診所就診之保險對象林曾月琴等人，而揭悉上情。
二、案經中央健康保險局移送臺灣高雄地方法院檢察署檢察官偵
    查起訴。
    理  由
壹、程序部分（證據能力之判斷）
    按被告以外之人於審判外之言詞或書面陳述，除法律有規定
    者外，不得作為證據，刑事訴訟法第159條第1項定有明文；
    另按被告以外之人於審判外之陳述，雖不符前四條（即刑事
    訴訟法第159條之1至第159條之4）之規定，而經當事人於審
    判程序同意作為證據，法院審酌該言詞陳述或書面陳述作成
    時之情況，認為適當者，亦得為證據；當事人、代理人或辯
    護人於法院調查證據時，知有第159條第1項不得為證據之情
    形，而未於言詞辯論終結前聲明異議者，視為有前項之同意
    ，刑事訴訟法第159條之5第1 項定有明文。本案據以認定被
    告沈志強犯罪事實存否之被告以外之人於審判外之言詞及書
    面陳述，雖屬傳聞證據，因被告及檢察官於本院準備程序及
    審理時，對於證據能力均表示無意見（本院簡上卷第41頁倒
    數第5行以下、第123頁以下），且於本院調查證據時，知有
    第159條第1項不得為證據之情形，而未於言詞辯論終結前聲
    明異議，視為同意作為證據，本院審酌上開證據均係依法取
    得，並無任何違背法律規定之情事，認為適當，依上揭刑事
    訴訟法第159條之5第1項規定，均有證據能力。
貳、有罪部分
一、訊據被告對上開事實除有關向健保局詐領證人林曾月琴部分
    之健保費一事辯稱：證人林曾月琴確實曾經有親自來看診，
    她是膝關節痠痛，也有一些鼻病、支氣管的問題，伊有診療
    並開治療鼻病、支氣管、免疫功能的藥，如果是酸痛的問題
    ，伊就給酸痛貼布，另她女兒即證人林美榕因為沒有參加全
    民健保，所以證人林美榕來就診都是拿證人林曾月琴的健保
    卡，至於酸痛貼布則是另外贈送，並沒有刷健保卡換酸痛貼
    布之情事云云外，餘均坦承不諱，核與證人馬鎡驊、馬嘉嬅
    、馬瑞鴻、馬蔡美、黃淑真、吳任修、黃淑津、鄭芳、羅德
    雙、沈淑姿、羅志城、戴有敬、劉秀菊、戴均恆、戴宏丞於
    健保局業務訪查訪問時及偵查中之證述、證人即本案承辦健
    保局查核人員戴志賢於偵查中、本院審理時證述情節相符，
    又被告沈志強係大漢診所之負責人，並與健保局簽有全民健
    康保險特約醫事服務機構合約，為依全民健康保險法、全民
    健康保險法施行細則、全民健康保險醫事服務機構特約及管
    理辦法、全民健康保險醫療辦法、全民健康保險醫事服務機
    構醫療服務審查辦法及上開合約等有關規定辦理全民健康保
    險醫療業務之人乙節，亦據被告自承在卷，並有大漢診所醫
    事服務機構基本資料表、醫事人員基本資料查詢資料、大漢
    診所之全民健康保險特約醫事服務機構合約、大漢診所96年
    1 月1日起至97年7月31日止之費用申報資料、劉志英等人之
    病歷表影本、被告製作之大漢診所回復健保局高屏分局訪視
    大漢診所患者所提問題之說明書、健保局高屏分局98年3 月
    30 日健保高醫字第0986140882號函、98年4月29日健保高醫
    字第0986141956號函、證人戴志賢提出補正後之大漢診所違
    規申報表、健保局99年8月16日健保高字第0996100980 號函
    、健保局91年12月20日健保審字第0910023538號函頒之「全
    民健康保險醫療費用審查注意事項」、「全民健康保險中醫
    門診總額支付制度中醫審查注意事項」各1 份附卷可稽，被
    告自白核與事實相符，其此部分犯行堪以認定。
二、本件應審究者，厥為證人林曾月琴是否親自至大漢診所就醫
    並領藥，或僅由證人林美榕持證人林曾月琴之健保卡至大漢
    診所換取酸痛貼布乙節。經查：
  (一)證人林曾月琴於健保局業務訪查訪問、偵訊時證稱：伊本身
    沒有在大漢診所就診過，伊的健保卡係由伊女兒即證人林美
    榕去大漢診所刷卡換酸痛貼布，伊是透過他人知悉可以至大
    漢診所刷健保卡，不需額外費用換取1 包10片裝的酸痛貼布
    ，領取酸痛貼布時沒有另外拿取內服藥或其他治療，次數約
    2至3次等語（偵他字卷第13頁及背面、第304至308頁），證
    人林美榕於本院審理中結證稱：伊有拿證人林曾月琴之健保
    卡去換取1至2次的酸痛貼布，證人林曾月琴沒有去看診，伊
    幫證人林曾月琴拿過3 次的酸痛貼布等語（本院簡上字卷第
    83至85頁），又被告於本院審理中自承：伊記得證人林美榕
    沒有參加全民健保，所以證人林美榕來就診都是拿證人林曾
    月琴的健保卡，但是伊都有包藥並附贈酸痛貼布等語（本院
    簡上字卷第85頁），顯見證人林美榕確實曾單獨一人拿證人
    林曾月琴之健保卡至大漢診所領取酸痛貼布之事實，堪以認
    定。
  (二)再證人林曾月琴於第1 次偵查中雖結證改稱：伊有去大漢診
    所看診過好幾次等語（偵卷第1宗第196頁），則證人林曾月
    琴對於是否曾至大漢診所就診一事，供述前後雖有不一，惟
    觀諸健保局人員於97年8 月11日對證人林曾月琴進行業務訪
    查訪問時，距離證人林曾月琴之健保卡在大漢診所刷卡之97
    年6月24日，期間約莫為1.5個月，記憶理應較為鮮明，至偵
    訊時改口稱曾去大漢診所就診之時則為98年3 月20日，已距
    離97年6月24日當日將近9個月，記憶難免模糊，況證人林曾
    月琴於第二次偵訊時仍堅稱伊和伊先生均未在大漢診所看診
    ，並被告曾交代伊如果檢察官問要說有至大漢診所看病拿藥
    等語（偵他字卷第305至306頁），顯見證人林曾月琴第1 次
    偵訊時所述曾至大漢診所就診之證詞顯有不可信之情況，應
    以證人林曾月琴於健保局人員進行業務訪查訪問時及第2 次
    偵訊之證述較為可採，是依證人林曾月琴前揭健保局人員進
    行業務訪查訪問時及第2 次偵訊之證述可知，證人林曾月琴
    未曾至大漢診所就診及刷健保卡單純換領酸痛貼布之事實，
    堪予認定。
  (三)再者，觀諸證人林曾月琴在大漢診所刷健保卡之次數為4 次
    ，且被告於本院審理中亦自承：證人林美榕因無加入健保醫
    療，因此證人林曾月琴的就診紀錄均係證人林美榕持證人林
    曾月琴之健保卡就診等語，益徵證人林曾月琴在大漢診所之
    4 次就診及刷健保卡紀錄，均係證人林美榕持林曾月琴之健
    保卡至大漢診所就診無訛。
  (四)基上，被告辯以伊確實曾對證人林曾月琴施以診療並開藥，
    酸痛藥布係伊開藥時另外贈送的云云，要屬無稽，不足採信
    。
三、綜上所述，本件事證明確，被告前開犯行堪予認定，應依法
    論科。
四、按電磁紀錄，足以為表示其用意之證明者，以文書論；稱電
    磁紀錄，指以電子、磁性或其他無法以人之知覺直接認識之
    方式所製成之紀錄，而供電腦處理之用者，刑法第220條第2
    項定有明文，被告所行使虛偽登載之「中央健康保險局保險
    對象門診就醫紀錄明細表」、「中央健康保險局特約醫事服
    務機構門診處方及治療明細」等電磁紀錄及病歷表，係被告
    業務上製作，持以向中央健康保險局申報健保費給付之文書
    ，是核被告所為，係犯刑法第216 條、第215 條之行使業務
    上登載不實文書罪及同法第339條第1項之詐欺取財罪。被告
    所犯業務上登載不實文書之低度犯行，為行使業務上登載不
    實文書之高度行為所吸收，不另論罪。被告對於同一被保險
    人（即證人林曾月琴等16人）各別多次行使業務登載不實文
    書及詐欺取財犯行間，均係基於一個犯罪之目的，而於密切
    接近之時間、同一地點即大漢診所內實施，侵害同一法益，
    各行為之獨立性極為薄弱，依一般社會健全觀念，難以強行
    分開，均應視為數個舉動之接續施行，合為包括之一行為予
    以評價，均為接續犯。又被告各別所犯上開詐欺取財罪、行
    使業務登載不實文書罪間，為一行為觸犯數罪名之想像競合
    犯，應各依刑法第55條之規定，從一重之詐欺取財罪論處。
    被告所犯如附表一編號1 至16號所為，犯意個別，行為互殊
    ，應予分論併罰。
五、關於被告犯附表一編號1 至16號詐欺取財罪部分，原審認為
    事證明確，適用刑法第215條、第216條、第220條第2項、第
    339條第1項、第55條、第41條第1項前段、第8項、第51條第
    5款、第74條第1項第2款、第2項第4款，刑法施行法第1條之
    1第1項規定，並審酌全民健康保險係增進全體國民健康之重
    要全民醫療保險制度，政府及被保險人為此項制度均支出健
    保給付，除影響就診病患之權益，更嚴重侵蝕全民健保制度
    之財務根基，所生影響重大，實有不該，惟念及被告犯後坦
    承犯行，態度尚稱良好，詐得金額亦非甚鉅，參以被告智識
    程度為大學畢業，職業為中醫師，每月收入約2 萬元等一切
    情狀，各量處有期徒刑3月，並諭知如易科罰金，均以1千元
    折算1 日。核其此部分之認事用法均無違誤，量刑亦稱妥適
    。
六、本件上訴意旨略以：原審判決審酌被告於審理中自白犯罪，
    業有悔意等情，判處應執行有期徒刑1年8月，緩刑5 年，並
    應向國庫支付新台幣20萬元，固非無見。然被告聲明上訴，
    並以上訴狀否認犯行，已難認浚悔有據。再者，被告於偵查
    中經本署檢察官多次曉喻均未認罪，更有教唆證人翻供作偽
    證之嫌，為求脫免罪責不惜鋌而走險，於原審輕判後猶提起
    上訴（按被告已撤回上訴），所為實不足取。綜上所述，原
    判決認事用法尚嫌未洽，爰依刑事訴訟法第344條第1項，第
    455條之1第1 項提起上訴，請將原判決撤銷，更為適當合法
    之判決等語。
七、按刑罰之主要目的乃在於公正地報應行為人之罪責，並以刑
    罰之公正報應，威嚇社會大眾而生嚇阻犯罪之一般預防功能
    ，且善用執行刑罰之機會，從事受刑人之矯治工作，而收教
    化之個別預防功能，因而，刑罰應該是符合相當原則之公正
    刑罰，不可過份強調威嚇社會大眾之一般預防功能，或是過
    份強調教化犯罪人之個別預防功能，而輕易破壞刑罰公正報
    應之本質，且究竟有無可認為以暫不執行為適當之情形存在
    ，應就具體個案之情形審酌定之。查被告前雖曾因故意犯罪
    受有期徒刑以上刑之宣告，於執行完畢後，5 年以內未曾因
    故意犯罪受有期徒刑以上刑之宣告，此有臺灣高等法院被告
    前案紀錄表1份在卷可佐，被告如附表一編號1至16號所為固
    屬違法不當，原審審酌被告前因故意犯罪受有期徒刑以上刑
    之宣告，於執行完畢後，5 年以內未曾因故意犯罪受有期徒
    刑以上刑之宣告，且事後已坦承犯行，深具悔意，信其經此
    刑之宣告後，應知警惕而無再犯之虞，原審因此認為對被告
    所宣告之刑，以暫不執行其刑為當，依刑法第74條第1項第1
    款予以宣告緩刑5 年，用啟自新，本院衡酌全案情節，認被
    告本身具有改善之可能性，其偶因一時失慮而觸犯本件刑章
    ，且刑罰之執行，對被告之改善尚不具必要性，原審予以宣
    告緩刑，並無不當。又原審斟酌被告因守法觀念薄弱而觸法
    ，為確保其能記取教訓並建立尊重法治之正確觀念，並使被
    告確收警惕之效，認除前開緩刑宣告外，另有課予被告一定
    負擔之必要，併依刑法第74條第2項第4款諭知被告向國庫支
    付20萬元，本院認為此足以達成讓被告記取教訓之目的，使
    其牢記所犯之過錯，以促其知所警惕，以免再犯，本院認為
    原審所為之考量，尚屬妥適，合乎緩刑之意旨，核無不當，
    並無變更原判決關於緩刑諭知之必要，且查卷內除證人林曾
    月琴於98年12月10日偵訊中證稱：被告有交待伊如果檢察官
    問起來，伊要回答檢察官說伊有去看病拿藥等語（偵他字卷
    第306頁）外，並無證據證明被告有教唆其他證人翻供作偽
    證之情事，且被告就證人林曾月琴部分業經本院認定構成詐
    欺取財罪、行使業務登載不實文書罪，與被告是否教唆證人
    林曾月琴作偽證無涉，又被告除就證人林曾月琴部分於本院
    審理中否認犯行外，餘均坦白承認，本院審酌被告關於證人
    林曾月琴部分所為，詐領健保給付之金額最低（即1600元）
    ，雖被告否認此部分犯行，亦無較被告如附表一編號2 至16
    量刑為重之理，檢察官上訴意旨認原判決就附表一編號1 至
    16部分，所為之量刑暨緩刑之宣告不當、被告教唆證人翻供
    作偽證及以上訴狀否認犯行，已難認浚悔有據等語，尚難採
    取，是本件檢察官就附表一編號1 至16號部分之上訴為無理
    由，應予駁回。惟因原審就被告如附表二編號1、2部分（即
    起訴書附表編號9 、18）部分，業經本院判決無罪（理由詳
    後述），故本院就被告附表一編號1 至16號部分犯行，另定
    其應執行刑如主文第4 項所示，並諭知易科罰金之折算標準
    ，以資儆懲。
、無罪部分
一、公訴意旨另以：被告沈志強於附表二編號1、2號（即起訴書
    附表編號9 、18）所示時地，以該附表各編號所示之方法，
    詐領李張秀欗部分醫療費用800 元、黃昭君部分醫療費用13
    , 140元。因認被告沈志強此部分亦涉犯刑法第21  6條、第
    215條行使業務登載不實文書罪、第339條第1 項詐欺取財罪
    嫌云云。
二、公訴人認被告附表二編號1、2號所為（即不實申報李張秀欗
    實際就診2 次、黃昭君實際就診33次）涉犯行使業務登載不
    實文書罪、詐欺取財罪嫌，無非係以：(一)證人李張秀欗、黃
    昭君於健保局業務訪查訪問紀錄、偵查中之陳述、(二)證人張
    珍、林美昭於偵訊時之陳述、(三)證人戴志賢偵查中之證述
    及(四)證人戴志賢提出之大漢診所違規申報表1份為論據。
三、訊之被告堅詞否認有何上揭犯行，辯稱：證人李張秀欗有來
    拿藥，酸痛貼布係證人張珍拿給證人李張秀欗的，證人李
    張秀欗就誤以為係刷健保卡換的。至證人黃昭君自己最少1
    個月來拿1 次藥，證人林美昭（按即證人黃昭君之母）有時
    候會來幫證人黃昭君拿藥，因為證人黃昭君很容易感冒等語
    。經查：
  (一)關於李張秀欗部分
  1.按全民健康保險醫療辦法第10條規定：「保險醫事服務機構
    接受保險對象就醫時，應查核本人依第3條第1項應繳驗之文
    件；如有不符時，應拒絕其以保險對象身分就醫。但須長期
    服藥之慢性病人，有下列特殊情況之一而無法親自就醫者，
    以繼續領取相同方劑為限，得委請他人向醫師陳述病情，醫
    師依其專業知識之判斷，確信可以掌握病情，再開給相同方
    劑：一、行動不便。二、已出海，為遠洋漁業作業或在國際
    航線航行之船舶上服務，並有相關證明文件。」，可知須長
    期服藥之慢性病人，符合上揭規定時，得委託他人持健保卡
    至曾經就診之醫療院所領取前次診療紀錄由醫師所開立之藥
    物，是本人是否親自就診容有上揭之例外情形存在，況證人
    戴志賢於本院審理時到庭證述：「（問：本人沒有去而是委
    託家屬去刷卡拿藥，這種情形是否有構成詐欺？）在健保的
    規定裡面大概有分兩類，如果拿的是屬於健保給付範圍的藥
    品，可能就會以未經醫師診斷逕行提供醫療服務這一條來認
    定，就是屬於行政費用追扣，不會認定他是虛報。」等語明
    確（本院簡上字卷第88頁），顯見未符合上揭辦法之規定，
    委託他人持健保卡至曾經就診之醫療院所領取前次診療紀錄
    由醫師所開立之藥物一事，尚未層昇至刑罰之範疇，而應屬
    於行政管制措施之領域，非謂本人未親自看診即遽以詐欺罪
    相繩。
  2.證人李張秀欗於本院審理時到庭結證稱：伊有去大漢診所看
    診過2 次，時間已經忘記了，伊去看感冒、胃病、肝火旺及
    口乾等症狀，其他時候伊很忙，所以都是請伊妹妹即證人張
    珍幫忙拿藥，證人張珍有拿酸痛貼布給伊，但是伊不知
    道酸痛貼布係如何來的，況且酸痛貼布沒有多少錢，拿健保
    卡去刷也是要錢（按指掛號費），根本不划算，證人張珍
    拿酸痛貼布給伊那次，係請證人張秀珍幫伊拿之前就診過
    後的感冒藥、胃藥，伊在之前健保局訪查時所述拿酸痛貼布
    就不能拿藥一事，係因為當時伊以為證人張珍拿來的藥粉
    與酸痛貼布係分開拿的，後來才知道是證人張珍同時拿來
    的，況且當時伊以為健保局人員係要推銷東西，所以伊當時
    所述係亂說的等語（本院簡上字卷第116至119頁），參以證
    人張珍於偵查中證述：伊有幫證人李張秀欗持健保卡拿藥
    及酸痛貼布，伊之前有至大漢診所就診過，伊係照證人李張
    秀欗上次就診紀錄拿藥，酸痛貼布係被告好意送的，不是刷
    健保卡換的等語（偵他字卷第198 頁）、復於本院審理中結
    證稱：伊從不用健保卡換酸痛貼布，健保局人員訪視那次，
    證人李張秀欗不知道酸痛貼布係伊給的，以為伊幫忙拿藥就
    有酸痛貼布，況掛號費要100 元，拿酸痛貼布怎麼划算，證
    人李張秀欗症狀都是感冒流鼻水、胃及肝火旺等語（本院簡
    上字卷第78頁、第81頁）。徵之上開證人李張秀欗、張珍
    上開之證述，證人李張秀欗確實曾至大漢診所就診，而證人
    張珍亦曾持證人李張秀欄之健保卡至大漢診所幫證人李張
    秀欄取藥，並由被告贈送酸痛貼布等情，堪以認定。
  3.至於證人張珍幫證人李張秀欗拿健保卡所領取藥物是否為
    健保給付一事，雖證人李張秀欗於97年8 月14日健保局人員
    業務訪查訪問時證稱：伊感覺酸痛時，會拿健保卡給證人張
    珍幫伊至大漢診所換領酸痛貼布，若領取酸痛貼布，則沒
    有再拿其他藥品云云（偵他字卷第109 頁背面），然於本院
    審理中則證稱：當時伊以為健保局人員是要推銷東西，所以
    胡亂說的，而且證人張珍將藥粉及酸痛貼布放在一起，因
    為伊係只有委託證人張珍拿藥粉，且伊不知道酸痛貼布來
    源，所以才以為酸痛貼布與藥粉係分開的等語（本院簡上字
    卷第118至119頁），參以證人張珍於本院審理中證述：證
    人李張秀欗有親至大漢診所就診，且後來伊有幫證人李張秀
    欗拿藥，酸痛貼布係被告另外送伊的，伊想酸痛貼布對伊類
    似紅斑性狼瘡的症狀效用不大，就轉送給證人李張秀欗，因
    為伊沒有跟證人李張秀欗說清楚酸痛貼布係被告送的，所以
    才造成誤會等語（本院簡上字卷第74至78頁），揆之證人李
    張秀欗、張珍前揭證述，可知證人張珍並未明確告知證
    人李張秀欗酸痛貼布之來源，又證人李張秀欗於本院審理中
    改稱當時健保局人員業務訪查訪問時所為之證述係誤以為健
    保局人員要推銷物品所致，是應以證人李張秀欗於本院審理
    中之證述較為可採，準此，尚難認證人李張秀欗委託證人張
    真拿健保卡至大漢診所單純換領酸痛貼布，是被告辯以證
    人李張秀欗有拿藥等語，尚非子虛，應可採信。此外，遍查
    卷內證據尚無法證明證人張真所領取藥物非屬健保給付範
    圍，本於「罪證有疑，唯利被告」原則，應認該酸痛貼布為
    證人張珍取藥時，由被告另外所贈送的，所領取之藥物亦
    為健保給付範圍無訛。
  (二)關於黃昭君部分
  1.證人黃昭君於健保局人員業務訪查訪問時、偵訊中證稱：伊
    若胃腸不適或氣管不舒服會至大漢診所就診，每次可領取1
    罐罐裝的藥粉，伊大概1個月去就診1次，伊刷卡記錄頻繁可
    能係因為那陣子身體不好，所以請假去看病，自96年1月1日
    至97年7 月31日止，這段期間伊都有去拿藥等語（偵他字卷
    第199頁、第245至247 頁）、證人林美昭（按即證人黃昭君
    之母）於偵查中證述：伊有帶小孩（按即證人黃昭君）去大
    漢診所就診，伊的小孩係看鼻子過敏、咳嗽等語（偵他字卷
    第199至200頁），對照黃昭君自96年1月5日起至97年7 月17
    日止之就醫紀錄明細表（偵他字卷第154至159頁），刷卡期
    間約莫半個月至2 個月不等，且被告申報證人黃昭君之病名
    均為「慢性支氣管炎」、「慢性鼻炎」、「消化不良」等，
    核與上開證人黃昭君、林美昭證述身體不適之部位病名相符
    ，可認證人黃昭君確實自96年1月5日起至97年7 月17日止，
    曾因鼻子過敏、咳嗽及腸胃不適等症狀，約莫半個月至2 個
    月不等之期間，前往大漢診所就診並領取藥品無訛，是被告
    辯以證人黃昭君係至少1 個月至大漢診所拿藥等語，尚非虛
    妄，可以採信。。
  2.至證人林美昭持證人黃昭君之健保卡至大漢診所領取黃昭君
    之藥物是否為健保給付乙節，遍查卷內證據尚無法證明證人
    黃昭君所領取藥物非屬健保給付範圍，本於「罪證有疑，唯
    利被告」原則，應認黃昭君所領取之藥物亦為健保給付範圍
    無訛，尚難認被告此部分所為與詐欺罪之構成要件相符。是
    檢察官之舉證尚難以使本院得確定之心證，認證人黃昭君自
    96年1月5日起至97年7 月17日止之就診33次，均無實際至大
    漢診所就診，依「罪疑惟輕」原則，尚難僅憑此即遽為不利
    於被告之認定，應認被告此部分所辯要非無稽，應可採信。
四、綜上所述，依公訴人所提出之上開證據，尚無法認定被告有
    此部分犯行。此外，復查無其他證據可資佐證，尚難證明被
    告此部分成立詐欺取財罪、行使業務豋載不實文書罪，自應
    為無罪之諭知，原審判決未予細究，尚為被告此部分有罪之
    判決，尚有違誤，應由本院將原審判決關於被告附表二犯詐
    欺取財罪、行使業務上登載不實文書罪部分予以撤銷，就此
    部分為被告無罪之諭知。
五、另按法院得為簡易判決處刑者，以所科之刑係宣告緩刑、得
    易科罰金之有期徒刑及拘役或罰金為限；於檢察官聲請以簡
    易判決處刑之案件，經法院認應為無罪判決之諭知者，應適
    用通常程序審判之，刑事訴訟法第449 條第3 項、第451 條
    之1 第4 項但書第3 款、第452 條分別規定甚明。又地方法
    院簡易庭對被告為簡易判決處刑後，經提起上訴，而地方法
    院合議庭認應為無罪判決之諭知者，依同法第455 條之1 第
    3 項準用第369 條第2 項之規定意旨，應由該地方法院合議
    庭撤銷簡易庭之判決，改依第一審通常程序審判，其所為判
    決，應屬於第一審判決，檢察官仍得依通常上訴程序上訴於
    管轄第二審之高等法院，此有最高法院91年臺非字第21號判
    例可資參照。查本件公訴意旨，經本院審理後既認應就被告
    附表二編號1、2部分為無罪之諭知，依上開說明，除撤銷原
    審此部分判決外，並應逕行改依通常程序審理，自為第一審
    判決，檢察官如有不服，仍得於法定上訴期間內，向管轄之
    第二審法院就本院諭知被告無罪部分提起上訴，併此敘明。
據上論斷，應依刑事訴訟法第455條之1第1項、第3 項、第452條
、第368條、第369條第1項前段、第2 項、第364條、第301條第1
項，刑法第41條第1項前段、第51條第5款、第74條第1項第2款、
第2項第4款，判決如主文。
本案經檢察官林英奇到庭執行職務。
中    華    民    國   100    年    12    月    20    日
                刑事第六庭審判長法  官  李璧君
                                法  官  曾鈴
                                法  官  李承曄
以上正本證明與原本無異。
有罪部分，不得上訴。
無罪部分，檢察官得於判決送達之日起10日內向本院提出上訴。
中    華    民    國   100    年    12    月    20    日
                                書記官  吳韻芳